【裁判字號】    92,上更(一),141
【裁判日期】    921028
【裁判案由】    清償借款
【裁判全文】
臺灣高等法院民事判決                          九十二年度上更(一)字第一四一號
    上  訴  人  甲○○
                乙○○
    右二人共同
    訴訟代理人  黃永琛律師
    複代理人    劉桂君律師
    被上訴人    合作金庫銀行股份有限公司
    法定代理人  梁成金
    訴訟代理人  林振旺
                劉清道
當事人間請求清償借款事件，上訴人對於中華民國九十年九月十二日臺灣臺北地方法
院八十九年度訴字第二四七六號第一審判決提起上訴，經最高法院第一次發回更審，
本院於九十二年十月十四日言詞辯論終結，茲判決如左：
    主    文
上訴駁回。
第二審及發回前第三審訴訟費用由上訴人負擔。
    事    實
甲、上訴人方面：
    上訴人未於言詞辯論期日到場，據其以前到場及書狀陳述：
一、聲明：
  (一)原判決廢棄，被上訴人在第一審之訴駁回。
  (二)如受不利判決，上訴人願供擔保，請求宣告免為假執行。
二、陳述：除與原判決及發回前本院判決記載相同者外，補稱略以：
  (一)依民法第七百五十五條、第七百三十九條之一及民法債編施行法第三十三條之規
    定，上訴人於保證契約約定不得主張延遲免責之抗辯自屬無效。況上訴人於本件
    系爭債務到期後之八十年五月十六日即以存證信函終止連帶保證契約，被上訴人
    於八十年九月同意主債務人峻榮公司延期清償，自不得再執已終止之保證契約主
    張上訴人不得為延期清償之免責抗辯。
  (二)被上訴人於未得上訴人同意之情況下，同意主債務人峻榮公司延期清償，上訴人
    自得依民法第七百五十五條之規定主張免責：
    1.本件被上訴人於原審自認其撤回強制執行之聲請，因峻榮公司願每月還五十萬
      元，一次拿十張第三人支票給被上訴人，支票有部分兌現，部分沒兌現。（原
      判決第九頁載明：「（問：是否於原審八十九年八月十四日有稱願撤回執行之
      聲請，因峻榮公司願意每月還五十萬元，故一次拿十張第三人支票給合庫。）
      答：沒有意見，是的，有此陳述。」，「（問：峻榮公司有無交支票？）答：
      一、有的，……支票有部分兌現，一部分沒兌現。不代表合庫同意延期清償。
      」。被上訴人既於強制執行聲請後，因峻榮公司願意每月還五十萬元，而撤回
      強制執行之聲請，不請求全部清償，之後更收受峻榮公司交付第三人之支票，
      其收受清償日後延期始得兌現之第三人支票，自係同意峻榮公司延期清償，即
      令未有明示之合意，上開行為，亦已明顯默示同意延期清償。
    2.按當事人互相表示意思一致者，無論其為明示或默示，契約即為成立；稱和解
      者，謂當事人約定，互相讓步，以終止爭執或防止爭執發生之契約，民法第一
      百五十三條第一項及第七百三十六條分別定有明文。又按民法第七百五十五條
      所謂允許主債務人延期清償，除明示允許外，尚有默示之允許，即依具體事實
      揆之一般交易，足認債權人已有延期清償之默契者，亦包括之。而債權人於清
      償期屆滿後，不向主債務人請求給付而繼續收取利息，毫無追索清償之事實者
      ，自應認為默示允許主債務人延期清償。另定有起迄期間之經銷合約，保證人
      為概括保證，則主債務人於經銷期內為清償某一次之貨款而簽發之票據，「縱
      因未兌現而再為簽發，可認係上訴人同意主債務人延期清償」，  鈞院著有四
      十四年度台上字第一八０號、五十年度台上字第二二八二號及七十四年度台上
      字第四二九號判決要旨足供參酌。本件被上訴人於主債務人峻榮公司借款期限
      屆滿後，因峻榮公司每月願意償還五十萬元，而收受清償日後延期按月到期之
      第三人支票。則票據到期前，被上訴人已不得請求履行，依  鈞院七十四年度
      台上字第四二九號判決要旨，即應認為被上訴人已同意延期清償。
    3.況被上訴人並自同日起核准降低放款利率，由原來年利率百分之十三降低為百
      分之十點五（參見原審卷第十一頁及第六十八頁），而峻榮公司每月已將五十
      萬元左右之金額陸續清償被上訴人，被上訴人並以之抵充利息及本金（參見最
      高法院卷上證二、上證三），而全未扣取到期未履行債務按利率百分之十之違
      約金。況本件被上訴人起訴請求到期未履行債務之違約金亦自八十五年六月二
      日起，而非自債務到期日八十年三月二日。益明被上訴人確有同意主債務人峻
      榮公司延期清償。
  (三)退步言之，被上訴人既已為上訴人重新申請降低利率自八十年十一月二十日起以
    基本利率加碼年息百分之一點六二五計息（同最高法院卷上證二），然原判決卻
    仍依原放款利率以基本放款加碼年息百分之二點五計息，顯已有未合。
三、證據：除援用原審及發回前本院前審所提出者外，補提明細表影本乙份、照片三
    張為證。
乙、被上訴人方面：
一、聲明：上訴駁回。
二、陳述：除與原判決及發回前本院判決記載相同者外，補稱略以：
  (一)被上訴人於八十年七月份聲請法院強制執行甲○○所提供之房地產，經該公司來
    本行繳清訴訟費用和部份本息，本行同意暫時撤回對該房地產之強制執行。縱上
    訴人於八十年五月十六日以存證信函終止連帶保證契約，然系爭債務於七十九年
    八月二日貸放，上訴人之保證責任無可免除，況經本行積極催討，於撤回強制執
    行時（八十年九月），系爭債務尚欠二六、、一五二、六一二元，且本行繼續積
    極催討，期間該公司亦有部份清償（證一），峻榮公司於八十一年十一月份，為
    利於自行財務調度，交付被上訴人支票十紙（證二）以清償借款本息，再於八十
    四年三月份，交付被上訴人支票十紙（證三）以清償本息，期間峻榮公司亦不定
    期清償部分本息。由此觀之：峻榮公司交付期票（八十一年十一月份及八十四年
    三月份）以清償借款與本行撤回強制執行（八十年九月）顯無時間上相符。可證
    明被上訴人從未與借款人達成和解，亦未同意借款人延期清償債務，自始至終本
    分行皆積極催討（證四：催告書），更無上訴人指稱有延期清償之默契之行為。
    豈料自八十五年六月份起，該公司不再為繳納本息（本金尚欠三、八五四、一七
    九元另利息繳至八十五年五月一日），本行即依法起訴求償，以保債權。
  (二)被上訴人於八十年九月聲請撤回強制執行狀上所載「和解」二字，純係一般制式
    用語，絕無被上訴人同意峻榮公司延期清償之情事；證諸司法院網站，供民眾下
    載參考之書狀範例內容（證五）：「茲因兩造業經【和解】，無須執行，請准予
    撤回強制執行之聲請」。設每位系爭當事人皆持以為做無謂抗辯，不知將茲生多
    少訟爭？
三、證據：除援用原審及發回前本院前審所提出者外，補提帳卡、票據收執收據、催
    告書、司法院書狀範例、退票理由單影本各乙份為證。
理    由
壹、程序方面：
一、本件上訴人經合法通知，未於言詞辯論期日到場，核無民事訴訟法第三百八十六
    條所列各款情形，爰依被上訴人之聲請，由其一造辯論而為判決。
二、本件被上訴人於原審訴請上訴人甲○○、乙○○及其餘原審被告峻榮營造工程股
    份有限公司（下稱峻榮公司）、陳進榮、陳王錦英連帶給付被上訴人新台幣（下
    同）佰捌拾伍萬肆仟壹佰柒拾玖元及遲延利息、違約金，原審判命上訴人甲○
    ○、乙○○及峻榮公司、陳進榮、陳王錦英須連帶給付，僅上訴人甲○○、乙○
    ○二人基於個人關係上訴，非為全體利益上訴（見本院前審八十九年度上字第一
    四○三號卷〈下稱本院第一四○三號卷〉第一三二頁），則其餘原審被告，不得
    視為上訴人，本件僅列甲○○、乙○○二人為上訴人。
三、被上訴人原名為「台灣省合作金庫」，嗣於民國（下同）八十九年一月十二日，
    經財政部准予變更名稱為「合作金庫銀行股份有限公司」，有財政部函、公司設
    立登記表及經濟部公司執照在卷可憑（同上卷第二七頁至第三○頁）。
貳、實體方面：
一、被上訴人起訴主張：峻榮公司於民國（下同）七十九年八月二日，向被上訴人借
    用五千萬元，約定利息按基本放款利率加碼年息百分之二．五計算（目前利率為
    年息百分之十．一二五），如有逾期付息或到期未履行債務時，逾期清償在六個
    月以內者，按上開利率百分之十，超過六個月者，超過部分按上開利率百分之二
    十計付違約金，清償期為八十年三月十三日。詎峻榮公司除償還本金四千六百十
    四萬五千八百二十一元，及至八十五年四月三十日止之利息外，其餘部分迄未清
    償，上訴人甲○○、乙○○及原審被告陳進榮、陳王錦英為連帶保證人，依法應
    負連帶清償責任，爰依消費借貸及保證之法律關係，請求峻榮公司與上訴人甲○
    ○、乙○○及原審被告陳進榮、陳王錦英等人連帶給付三百八十五萬四千一百七
    十九元，及自八十五年五月一日起至清償日止，按年息百分之十．一二五計算之
    利息，並自八十五年六月二日起至清償日止，在六個月以內者，按上開利率百分
    之十，超過六個月者，超過部分按上開利率百分之二十計付違約金。
二、上訴人等則辯稱：被上訴人所提出之本票之發票日為七十九年八月二日，迄今已
    長達十年之久，早已超過時效。又被上訴人曾就前開本票聲請台灣台北地方法院
    裁定准予強制執行，並據以聲請臺灣板橋地方法院（下稱板橋地院）強制執行，
    查封上訴人甲○○所有之土地，嗣因與峻榮公司和解而撤回執行，是就本件借款
    ，縱峻榮公司未清償完畢，被上訴人重行起訴，亦於法不合。且上訴人甲○○、
    乙○○二人曾於八十年五月十六日以存證信函向被上訴人表示終止連帶保證契約
    ，被上訴人在上訴人甲○○、乙○○為終止連帶保證契約之意思表示後，與峻榮
    公司和解，同意峻榮公司分期清償，則被上訴人所主張之借款債權，究係七十九
    年八月二日所發生之債權，尚未受償完畢，或係於八十年五月十六日以後新發生
    之債權，即有疑義。況被上訴人既同意主債務人峻榮公司延期清償，然並未經上
    訴人甲○○、乙○○同意，故甲○○、乙○○自無庸負保證責任等語。
三、原審判決：上訴人甲○○、乙○○應與原審被告峻榮公司、陳進榮、陳王錦英等
    人連帶給付三百八十五萬四千一百七十九元，及自八十五年五月一日起至清償日
    止，按年息百分之十．一二五計算之利息，並自八十五年六月二日起至清償日止
    ，在六個月以內者，按上開利率百分之十，超過六個月者，超過部分按上開利率
    百分之二十計付違約金。上訴人等不服，基於個人關係提起上訴，是其上訴效力
    自不及於峻榮公司、陳進榮、陳王錦英，則峻榮公司、陳進榮、陳王錦英部分應
    已確定。
四、本件經民事訴訟法第四百六十三條準用同法第二百七十條之一第一項第三款規定
    ，整理並協議簡化爭點及不爭執點後，兩造同意就言詞辯論時所陳述之事實及主
    張之法律關係為論斷（見發回前本院第一四○三號卷第一二○頁，本院於準備程
    序時整理並協議兩造之爭點及不爭執點，及本院九十年八月二十八日言詞辯論筆
    錄，同卷第一三二、一三三頁）。查峻榮公司於七十九年八月二日，向被上訴人
    借用五千萬元，約定利息按基本放款利率加碼年息百分之二．五計算（目前利率
    為年息百分之十．一二五），如有逾期付息或到期未履行債務時，逾期清償在六
    個月以內者，按上開利率百分之十，超過六個月者，超過部分按上開利率百分之
    二十計付違約金，清償期為八十年三月十三日。峻榮公司除償還本金四千六百一
    十四萬五千八百二十一元，及至八十五年四月三十日止之利息外，其餘部分迄未
    清償，而上訴人甲○○、乙○○確為峻榮公司簽立連帶保證書、本票及授信約定
    書，負連帶清償之責任，暨系爭五千萬元之借款債務，借款時間為七十九年八月
    二日至八十年三月十三日，於八十年五月十三日時，上訴人等二人曾寄存證信函
    予被上訴人表示終止連帶保證。又峻榮公司為表示誠意，同意每月償還五十萬元
    予被上訴人等情，為兩造所不爭執，復有本票、授信約定書、保證書、還款繳息
    明細資料、存證信函等影本附卷足稽（見原審卷第十頁至第十六頁、本院第一四
    ○三號卷第四○、四一頁），自堪信為真實。是本件應審酌者厥為：(1)被上訴人
    之請求權時效是否已消滅？(2)上訴人於八十年五月十四日以存證信函向被上訴人
    表示終止連帶保證責任，是否即生終止本件借款連帶保證之效力？(3)被上訴人是
    否同意峻榮公司延期清償？茲綜論如下：
五、本件請求權時效尚未消滅：按請求權，因十五年間不行使而消滅。但法律所定期
    間較短者，依其規定，民法第一百二十五條定有明文。查被上訴人提出之系爭本
    票（見原審卷第十一頁），發票日雖為七十九年八月二日，惟被上訴人係依系爭
    本票之原因事實即消費借貸及連帶保證契約之請求權提起本件訴訟（見原審卷第
    四六頁），並非依票據關係為請求，而消費借貸及連帶保證契約之請求權，法律
    並無特別規定短期時效，故請求權之時效期間為十五年。本件主債務人峻榮公司
    係於七十九年八月二日向被上訴人借款五千萬元，迄被上訴人八十九年六月九日
    提起本件訴訟（見原審卷第五頁之起訴狀），尚未逾十五年之時效，是上訴人甲
    ○○、乙○○辯稱被上訴人之請求權已罹於時效等語，自無足採。
六、上訴人終止連帶保證責任，對本件借款連帶保證不生影響：
  (一)按「就連續發生之債務為保證而未定有期間者，保證人得隨時通知債權人終止保
    證契約。」、「前項情形，保證人對於通知到達債權人後所發生主債務人之債務
    ，不負保證責任。」民法第七百五十四條第一、二項定有明文。故保證人通知終
    止保證者，僅對於通知到達債權人後所發生之主債務不負保證責任，對於通知到
    達前已發生之「舊債務」，仍應依保證契約負保證責任，其理甚明。
  (二)上訴人等辯稱：伊等於七十七年間共同擔保峻榮公司對被上訴人所負債務，於一
    億六千萬元限額內，與峻榮公司負連帶清償責任，惟伊等已於八十年五月十四日
    以林口郵局第一０五號存證信函，向被上訴人表示終止上揭連帶保證契約等語（
    見本院第一四○三號卷第八三頁），並提出存證信函及回執為證（本院前審卷第
    四○、四一頁），則依上揭法條所示，上訴人等雖對峻榮公司於八十年五月十六
    日（存證信函送達日期）以後所負之債務，無庸負連帶保證責任，惟對送達之前
    之債務，仍難免除保證責任，則本件須審究被上訴人請求之借款債權，究係七十
    九年八月二日所發生之債權尚未受償部分，或係於八十年五月十六日以後新發生
    之債權而定，如係前者（即未受償部分），依上揭法條所示，不得免除保證責任
    ，如係後者（即後發生之債權部分），依上揭法條及所示，則可免除保證責任。
    查，峻榮公司於七十九年八月二日，向被上訴人借用五千萬元，並簽發系爭面額
    五千萬元之本票與被上訴人，清償期為八十年三月十三日（見原審卷第十一頁所
    附之系爭本票）。詎峻榮公司除償還本金四千六百一十四萬五千八百二十一元，
    及至八十五年四月三十日止之利息外，其餘部分迄未清償，為兩造所不爭，被上
    訴人於系爭本票屆期，而峻榮公司仍未依約履行債務，即聲請本票裁定確定（見
    原審卷第五四、五五頁所附之本票裁定影本），並向板橋地院聲請對上訴人甲○
    ○所有之不動產強制執行（見原審卷第五六頁所附之板橋地院囑託查封登記函）
    ，是本件被上訴人請求之標的確為峻榮公司於七十九年八月二日向被上訴人所借
    尚未清償部分，則上訴人等自不得以此主張免除保證責任。
七、被上訴人並未同意主債務人延期清償：
  (一)按「民法第七百五十五條固規定就定有期限之債務為保證者，如債權人允許主債
    務人延期清償時，保證人除對於其延期已為同意外，不負保證之責任。然同法第
    二百三十三條第一項又規定遲延之債務，以支付金錢為標的者，債權人得請求依
    法定利率計算之遲延利息，但約定利率較高者，仍從其約定利率。故債務人遲延
    後，債權人一面得請其履行債務，一面仍有權收取遲延利息，換言之，收取遲延
    利息者，不得謂其必未請求履行債務而准許債務人延期履行。」（參照最高法院
    五十年臺上字第一八二號判例意旨）。又「民法第七百五十五條之規定，以債務
    人延期清償係出自債權人之允許，並未得保證人之同意者，始有其適用。若債務
    人任意不履行債務，致有延期，而保證人又不能確實證明延期係出自債權人之允
    許時，自無許其免除保證責任之理。」（參照最高法院四十八年台上字第二六○
    號判例意旨）。故本件上訴人主張被上訴人允許主債務人峻榮公司延期清償，自
    應就該項事實負舉證責任，即須證明被上訴人與峻榮公司間確有「延期清償」之
    合意。而在債權人已對債務人之財產聲請強制執行之情形，債權人事後撤回強制
    執行者，其原因不一，非謂債權人撤回強制執行之聲請者，即必與主債務人間有
    成立「延期清償」之合意。
  (二)上訴人等另稱：峻榮公司於七十九年所借貸之五千萬元債務，經被上訴人於八十
    年五月間，就伊等於七十九年八月二日共同簽發之本票，聲請裁定准予強制執行
    ，並據以聲請板橋地院強制執行，查封上訴人甲○○所有之土地，嗣八十年九月
    間，被上訴人與主債務人峻榮公司協議，同意峻榮公司延期清償，以每月返還被
    上訴人五十萬元而撤回執行，伊等自得主張延期清償而免除保證責任等語（見本
    院第一四○三號卷第八三、八五頁），並提出本票裁定、板橋地院囑託查封登記
    函、板橋地院函等影本為證（同上卷第四二頁至第四六頁），被上訴人則稱：渠
    從未同意系爭債務延期償還，因峻榮公司有清償誠意，請求暫緩執行，渠顧及峻
    榮公司經營不易，且有意償還，故暫緩執行，詎八十五年六月迄今不為繳納，故
    渠提起訴訟求償等語（同上卷第一一一頁）。查：
    1.經本院調閱上開執行卷，被上訴人於八十年九月十九日提出聲請狀（見該執行
      卷第五○頁，影本附於本院第一四○三號卷），內容為：「茲因聲請人（即被
      上訴人）與該債務人業已達成和解，是本案已無執行之必要，為此狀請鈞院鑒
      核，准予將本案撤回為禱」等情，足見被上訴人確有於聲請強制執行後，復撤
      回執行之情事，茲有疑義者，乃該聲請狀所記載之「和解」，是否即表示被上
      訴人同意峻榮公司「延期清償」？
    2.按民法第七百五十五條所謂「延期清償」，係指債權人對主債務人已屆至之清
      償期限，再予延期之意，清償期延長後，債權人於所同意延期之清償期屆至前
      ，即不得復對主債務人為請求，故判斷債權人有無允許主債務人延期清償，應
      視雙方有無另立新的清償期之合意，以及債權人有無「在新的清償期屆至前，
      不向主債務人請求清償」之意思而定。苟債權人與主債務人並無另立新的清償
      期之合意，債權人亦無「在新的清償期屆至前，不向主債務人請求清償」之意
      思，而僅消極地不積極追償，任由主債務人任意清償，則不能認兩造有達成「
      延期清償」之合意。
    3.查觀諸前揭撤回執行聲請狀，其聲請人為被上訴人，相對人（即債務人）為上
      訴人甲○○，狀內記載「茲因聲請人與該債務人業已達成和解，是本案已無執
      行之必要」等語（參見本院卷二二、二三頁），足見被上訴人所稱「和解」，
      其當事人係指被上訴人與「上訴人甲○○」，而非主債務人峻榮公司。而依該
      狀文義，所謂「和解」，應係指執行債權人（即被上訴人）與執行債務人（即
      上訴人甲○○）就執行標的物達成協議，不再繼續執行，因而由執行債權人撤
      回執行。該聲請狀既未記載同意峻榮公司延期清償之和解，則上訴人主張上開
      和解係指被上訴人與「主債務人峻榮公司」間成立和解，即無可採。
    4.退萬步言，縱認被上訴人撤回執行，係因主債務人峻榮公司之請求（按該件執
      行標的物係保證人即上訴人甲○○所有之不動產），亦難遽認被上訴人與峻榮
      公司間即有「延期清償」之合意。蓋被上訴人於八十年九月撤回執行時係屬省
      屬行庫，其就執行中之催收案件擬予撤回執行，依例須由承辦催收者簽請有權
      核章者核可，依被上訴人提出「以稿代簽」之撤回聲請狀文稿記載，被上訴人
      撤回聲請之原因，係「該案已繳清訴訟代墊費用及繳息正常，擬具狀撤回該執
      行案」，其後由經理於八十年九月十八日簽章核可判行。（參見本院卷二二頁
      右上角），足見被上訴人撤回上開強制執行之原因，係因該貸款案已由債務人
      繳清訴訟代墊費用及積欠之利息，尚難遽認被上訴人與峻榮公司已成立延期清
      償之協議。
    5.又被上訴人稱：撤回強制執行時（八十年九月）系爭債務尚欠二六、一五二、
      六一二元，且本行繼續積極催討，期間該公司亦有部分清償本息，被上訴人並
      未同意延期清償等語。查依上開聲請撤回狀觀之，被上訴人係於八十年九月十
      九日提出聲請，再依上訴人等所提峻榮公司分期清償明細表（本院前審卷第九
      六頁），峻榮公司於八十年十月二十九日清償一百五十萬元，同年十二月七日
      清償六十萬元，八十一年五月二十三日清償一千一百十三萬二千七百十六元，
      八十二年一月二十七日清償五十萬元，八十二年六月十六日清償二百五十萬元
      ，同年七月三十日、八月二十三日、十月十五日、十一月三十日、十二月二十
      日，八十三年四月十六日、五月十六日、六月三十日、九月二十一日、十一月
      三十日，八十四年一月二十八日、四月二十六日、六月二十二日（還二筆，均
      為五十萬元）、六月三十日、九月二十九日（還二筆，均為五十萬元）、十一
      月二十九日（還二筆，均為五十萬元）、十二月二十八日，八十五年三月二十
      七日（還三筆，均為五十萬元）、六月二十八日（還二筆，均為五十萬元），
      足見峻榮公司於被上訴人八十年九月十九日撤回執行之聲請後，於次月（十月
      ）二十九日起即陸續為清償，並無展延清償期之情事，被上訴人稱其撤回執行
      後，仍繼續積極催討，應可採信。
    6.至上訴人稱：被上訴人於撤回執行時，二度收受峻榮公司交付之遠期客票各十
      張，足見應有默示延期清償之意云云。然本件撤回執行之時間為八十年九月，
      峻榮公司二度交付客票之時間，分別為八十一年十一月及八十四年三月，此有
      支票明細表可稽（本院卷第二四、二五頁），上開支票雖均為遠期支票，然其
      交票之時間與撤回執行之時間相隔分別達一年餘及三年餘，顯見交票與撤回執
      行並無關連，上開交付客票之行為非但不能證明被上訴人有允許峻榮公司延期
      清償，反足以證明被上訴人於撤回執行後，仍積極追償而無允許延期清償之合
      意。
    7.峻榮公司法定代理人郭財壽於八十九年八月十四日原審審理時雖稱：伊係私下
      去找被上訴人容許伊一個月還五十萬元，係被上訴人要拍賣保證人（即上訴人
      甲○○）之不動產之後，伊去找被上訴人協議，被上訴人有提到三個月未還，
      還是會執行等語（見原審卷第七四頁筆錄）。然參以峻榮公司於撤回執行後，
      旋於八十九年十月清償一百五十萬元，其後各期清償之時間及數額亦非定額五
      十萬元，已如前述，且被上訴人亦未於峻榮公司遲延三個月後，立即再聲請強
      制執行，足見郭財壽所稱並非全然屬實。故被上訴人撤回執行之意義，應認僅
      對系爭不動產暫不執行（該不動產已設定抵押，被上訴人無慮抵押人脫產），
      而繼續收取峻榮公司不定時不定額所繳之款項，尚無法解釋為被上訴人已同意
      峻榮公司延期清償，則上訴人等自不得免除保證責任。
    8.另詳閱上開還款繳息明細（見本院第一四○三號卷第九六頁第九九頁），峻榮
      公司自被上訴人撤回上開執行事件後，仍陸續於不定時間，以不定額之款項清
      償系爭借款，亦可佐證被上訴人並未與峻榮公司達成任何延期清償之協議，蓋
      ，倘被上訴人與峻榮公司有達成延期清償之協議，應會就如何延期，及延期至
      何時分次清償或一次全部清償之細節約定清楚，而非任由峻榮公司決定何時清
      償及清償不定額之款項。
    9.再者，峻榮公司亦稱：當時並未為延期清償之協議（見原審卷第七四頁），係
      因被上訴人要拍賣上訴人甲○○之不動產，伊方找被上訴人談，容許由峻榮公
      司一個月還五十萬元（參照還款繳息明細，應係峻榮公司自八十年十月二十九
      日陸續在不定時間為不定金額之清償，待八十三年四月份後，峻榮公司方固定
      以五十萬元清償，但清償時間仍未定）等語，由峻榮公司之上開陳述，益證被
      上訴人僅因峻榮公司願意陸續清償，才同意暫不執行上訴人甲○○之不動產，
      而由峻榮公司陸續清償，而非同意峻榮公司延期清償，易言之，系爭借款之清
      償期業已屆至，被上訴人可隨時請求履行，縱被上訴人未請求履行，亦非代表
      被上訴人同意峻榮公司延期清償。
    10.末查，前開執行事件所執行者乃上訴人甲○○所有之不動產，被上訴人係為免
      甲○○之該不動產遭受執行之不利益，始在債務人之要求下聲請撤回執行，詎
      上訴人甲○○反以此為由主張上訴人同意主債務人延期清償，主張免除保證責
      任，以此而論，上訴人之主張亦屬有違誠信
    11.此外，上訴人等復無法舉證證明被上訴人確有同意峻榮公司就上開借款可延期
      清償，是上訴人等自不得以此為免負責任之依據。則上訴人等雖於八十年五月
      十六日為終止連帶保證契約之意思表示，然上開借款既於上訴人等為終止連帶
      保證契約前所成立之債務，上訴人等仍應依保證契約負連帶清償之責任灼明。
八、上訴人另辯稱：被上訴人於八十年十一月二十日起已同意將系爭借款利率改按基
    本利率加碼利息百分之一點六二五計息，原判決仍依原放款利率以基本放款加碼
    年息百分之二點五計息，顯有違誤云云。然查系爭貨款利率原約定係按基本放款
    利率加碼年息百分之二點五計息，貸款當時為年息百分之十三，（參見原審第十
    一頁本票記載），嗣被上訴人於八十年十一月間申請總庫核准，改按基本利率百
    分之八點八七五加碼百分之一點六二五即以百分之十點五計息（參見最高法院卷
    上證二第二頁），茲原判決僅按年息百分之十點一二五計息，較十點五猶低。何
    況依放款約定書之約定，本件債務人既未依約繳息，即應喪失期限利益及優惠利
    率，上訴人此部分主張，亦不足採。
九、綜上所述，被上訴人之主張為可採。從而，被上訴人依連帶保證之法律關係，請
    求上訴人等與峻榮公司、陳進榮、陳王錦英連帶給付峻榮公司尚積欠之借款三百
    八十五萬四千一百七十九元，及遲延利息、違約金，為有理由，應予准許。原審
    判命其等應與峻榮公司、陳進榮、陳王錦英連帶給付，於法並無不合。上訴人等
    基於個人關係提起上訴，上訴意旨指摘原判決不當，求予廢棄改判，為無理由，
    應予駁回其上訴。
十、兩造其餘攻防方法，及未經援用之證據，本院斟酌後，認於本件判決結果並無影
    響，爰不予一一論述。又原判決並未諭知被上訴人得供擔保為假執行，故上訴人
    聲請准供擔保免為假執行，即無必要，併此敘明。
十一、據上論結，本件上訴為無理由，依民事訴訟法第三百八十五條第一項前段、第
      四百四十九條第一項、第八十五條第二項，判決如主文。
中      華      民      國    九十二    年      十      月    二十八    日
                              民事第一庭
                                  審判長法  官  尤  豐  彥
                                        法  官  黃  騰  耀
                                        法  官  陳  金  圍
右正本係照原本作成。
如不服本判決，應於收受送達後二十日內向本院提出上訴書狀，其未表明上訴理由者
，應於提出上訴後二十日內向本院補提理由書狀（均須按他造當事人之人數附繕本）
上訴時應提出委任律師或具有律師資格之人之委任狀；委任有律師資格者，另應附具
律師及格證書及釋明委任人與受任人有民事訴訟法第四百六十六條之一第一項但書或
第二項（詳附註）所定關係之釋明文書影本。
中      華      民      國    九十二    年      十      月    二十八    日
                                        書記官  章  大  富
附註：
民事訴訟法第四百六十六條之一（第一項、第二項）：
對於第二審判決上訴，上訴人應委任律師為訴訟代理人。但上訴人或其法定代理人具
有律師資格者，不在此限。
上訴人之配偶、三親等內之血親、二親等內之姻親，或上訴人為法人、中央或地方機
關時，其所屬專任人員具有律師資格並經法院認為適當者，亦得為第三審訴訟代理人
。


司法院資訊處製作；財團法人民間司法改革基金會備份。
